【裁判字號】    98,消債更,1315
【裁判日期】    990310
【裁判案由】    聲請更生程序
【裁判全文】
臺灣高雄地方法院民事裁定          98年度消債更字第1315號
聲  請  人  甲○○
上列當事人因消費者債務清理事件聲請更生，本院裁定如下：
    主  文
聲請人即債務人甲○○自民國九十九年三月十日下午四時起開始
更生程序。
命司法事務官進行本件更生程序。
    理  由
一、聲請意旨略以：聲請人即債務人對金融機構計負有新臺幣（
    下同）1,358,539 元之債務，因無法清償債務，乃於民國98
    年間與最大債權銀行台新國際商業銀行股份有限公司（下稱
    台新銀行）進行前置協商，然協商不成立，而聲請人每月薪
    資所得僅14,000元，扣除必要生活費用後，實有不能清償債
    務之情，爰依法請求准予裁定開始更生等語。
二、按債務人不能清償債務或有不能清償之虞者，得依本條例所
    定更生程序，清理其債務；債務人無擔保或無優先權之債務
    總額未逾1,200 萬元者，於法院裁定開始清算程序或宣告破
    產前，得向法院聲請更生；法院開始更生程序之裁定，應載
    明其年、月、日、時，並即時發生效力；法院裁定開始更生
    或清算程序後，得命司法事務官進行更生或清算程序，必要
    時得選任律師、會計師或其他適當之自然人或法人一人為監
    督人或管理人，消費者債務清理條例第3 條、第42條第1 項
    、第45條第1 項、第16條第1 項分別定有明文。
三、經查：
  (一)聲請人先前任職聯安保全公司，為非從事營業活動之人，所
    積欠債務為2,750,539 元，並有逾期之保證債務723,000 元
    ，就其主張有上開債務未償及與最大債權銀行台新銀行協商
    不成立之事實，已提出財產收入狀況說明書、債權人清冊、
    戶籍謄本、財團法人金融聯合徵信中心當事人查詢個人資料
    （信用報告）回覆書、前置協商不成立通知書、服務證明書
    、被保險人投保資料查詢等為證（見本院卷第8 至13頁、第
    15至16頁、第23至26頁、第114 至115 頁、第120 頁、第12
    5 頁），經核大致相符，堪信為真。
  (二)聲請人固主張其自98年2 月至聯安保全公司服務到同年6 月
    30日，目前離職待業中，每月領有身障及所得補助云云，惟
    聲請人於96、97年度之申報所得各為249,870 元、243,700
    元，其勞保投保資料顯示目前其以高雄市社區環境服務人員
    職業工會加保，投保薪資為19,200元，有96、97年度之財政
    部高雄市國稅局綜合所得稅各類資料清單、勞工保險被保險
    人投保資料表足證（見本院卷第17至18頁、第120 頁），又
    勞工保險投保薪資為聲請人計算保費負擔而自為選擇投保，
    是本院參酌聲請人96、97年度之收入、所領補助及其勞保投
    保資料，認其每月收入應有19,200元。
  (三)聲請人固提出於本件聲請前2 年內之支出發票等收據，惟尚
    無法提出全部基本生活開銷之憑證，無從認定其每月之實際
    開銷金額，惟消債條例之立法目的，係為使不幸陷入經濟困
    境之人得以清理債務、重建生活，並在清理過程中能保有符
    合人性尊嚴之最低基本生活，而非維持債務人過去慣常之寬
    裕生活，故並非由聲請人任意主張其基本生活費用之數額，
    否則將造成揮霍無度以致清償能力降低，反而易使更生程序
    無從進行，衡以聲請人居住於高雄市，有戶籍謄本在卷可按
    （見本院卷第16頁），因此本院認應以內政部所公告之98年
    度高雄市低收入戶最低生活費用每人每月為11,309元為標準
    ，計算聲請人之必要生活支出始為合理，逾此部分則難認屬
    必要費用，又此金額之計算內容已包括水電費、勞健保、稅
    捐、房租等費用在內，除特殊情形外，聲請人如逾此範圍所
    主張之項目及金額即難認必要。
  (四)又聲請人名下並無財產，有聲請人提出之財產歸屬資料清單
    足憑（見本院卷第7 頁），如以聲請人每月收入約為19,200
    元，扣除上開生活費支出後，僅餘7,891 元，惟聲請人之債
    務不含保證債務即高達2,750,539 元，約為聲請人每月可供
    還款金額之348 倍，須29年餘之時間始得清償完畢，況尚有
    逾期之保證債務，是堪認聲請人已有不能清償債務之事實。
四、綜上所述，本件聲請人有無法清償債務之情事，且其未經法
    院裁定開始清算程序或宣告破產，業經本院查明在案，有查
    詢表、前案紀錄表各1 份附卷可按（第28至30頁），是聲請
    人聲請更生，並無不合，應予准許，爰並依上開規定命司法
    事務官進行本件更生程式而裁定如主文。
五、依消費者債務清理條例第11條第1 項、第45條第1 項、第16
    條第1 項，裁定如主文。
中    華    民    國    99    年    3     月    10    日
                  民事第四庭  法  官  楊淑儀
上為正本係照原本作成。
本件不得抗告。
本裁定已於民國99年3月10日下午4時公告。
中    華    民    國    99    年    3     月    10    日
                              書記官  王資惠

司法院資訊處製作；財團法人民間司法改革基金會備份。
